臺灣臺北地方法院民事判決　　　　　　　96年度訴字第2611號
原　　　告　乙○○
被　　　告　甲○○
上列當事人間損害賠償事件，本院於中華民國96年7月2日言詞辯
論終結，判決如下：
    主  文
被告應給付原告新台幣伍萬元及自民國九十六年四月二十日起至
清償日止，按年息百分之五計算之利息。
原告其餘之訴駁回。
訴訟費用由被告負擔百分之八，餘由原告負擔。
本判決原告勝訴部分得假執行；但被告如以新台幣伍萬元為原告
預供擔保，得免為假執行。
原告其餘假執行之聲請駁回。
    事實及理由
一、程序方面：
    按因侵權行為涉訟者，得由行為地之法院管轄，民事訴訟法
    第15條第1項定有明文。本件原告主張之侵權行為地係位於
    台北縣新店市○○路4號1樓，本院自有管轄權。
二、原告起訴主張：被告假藉停車糾紛之問題向其恐嚇新台幣（
    下同）30萬元，因其不願給付，被告便經常帶一群黑衣男子
    到其經營之花店鬧事，並將店內之客戶趕出，且吆喝其他的
    黑衣男子（約7、8名）將店門口全部圍住，不准任何人出入
    ，時間長達1個半月，致其經營之花店營業額明顯下滑3成，
    被告甚且持槍至門市用槍頂住其胸口要其交錢，因而至其精
    神上及事業上皆面臨極大之壓力與窘態，為此請求被告賠償
    其房租9萬元、店長薪水53,000元、設計師42,000元、助理
    薪水28,000元、精神慰撫金10萬元，暨其他無法營業之業績
    損失，合計為62萬元等語。並聲明：被告應給付原告62萬元
    及自本訴狀繕本送達被告之翌日起至清償日止，按年息5%計
    算之利息；且願供擔保，請准宣告假執行。
三、被告辯以：
（一）原告於民國94年3月至5月間並非紫竹林花店之負責人，無
      保護之要件，且依原告所提出之房屋租賃契約亦不是由原
      告與第3人林芳而所簽立之契約，而係由原告之父鄭禎榮
      與出租人林芳而簽立。
（二）其因停車糾紛遭鄭禎榮與原告之弟鄭錦隆毆打成傷，其只
      有1次找5個朋友至現場與原告協商，事後只有以電話連絡
      ，從此被告皆未再去現場與原告談判，何來長達l個半月
      之說，且被告若真有加害恐嚇行為，即可直接到花店內擾
      亂，以快速來達成目地，何須氣憤至於94年5月12日以電
      話連絡原告約至菜市場內人內談判未果，且因持有槍械受
      法律制裁入獄，原告之父親與弟弟自事件發生至今從未向
      本人道歉，也未賠償本人因為此等傷害行為而受之損害（
      例醫藥費、工作收入減少與精神撫慰金賠償）反而訴請被
      告賠償62萬元，核原告之家屬傷害被告身體經法院判決確
      定，理虧在先又無誠意解決與被告之賠償問題，被告就所
      受之損害（身體疼痛與精神折磨），已依法提出告訴並經
      台北新店簡易庭判決原告家屬必需賠償被告8萬元在案。
      被告並無如原告主張對商店進行侵害，其所提出之法院判
      決，係針對94年5月12日所發生之事件而為之判決，非針
      對本案原告所言之事項有何判決，該判決亦經台灣高等法
      院以94年度上訴字第3576號判決撤銷。
（三）原告請求之明細：員工薪資店長為53,000元、設計師42,0
      00元與助理28,000元，請原告提出上述所得國稅局92年、
      93年、94年薪資所得報稅證明與人別姓名詳細清冊資料供
      查核，再關於房租為1個月9萬元部分，請提供雙方法院公
      證之證明。再原告所提資料之承銷商為C0296鄭禎榮所有
      之資料，所有權人為鄭禎榮與原告不符，且原告所提示之
      資料為94年3月、4月、5月之承銷資料，如何證明公司業
      績下滑不是因為淡季或是其它因素所造成，其應提供94年
      、93年、92年度全年度營收資料以供比對各年度總承銷業
      績、各年度當月承銷業績。另原告就承銷金額來計算營業
      損失，依會計原理營業利潤，應當就營業收入減營業開銷
      與成本，不能依承銷金額來作此判定，依民事訴訟法第27
      7條之規定，原告應就其損害負舉證之責任等語。
（四）聲明：原告之訴及其假執行之聲請駁回，如受不利判決，
      願供擔保請准宣告免為假執行。
四、本件爭點：
（一）被告是否有如原告主張之侵權行為？
（二）如有，則原告請求之項目、金額，是否有理由？
      爰述之如下：
（一）被告是否有如原告主張之侵權行為？
      經查：被告於94年3月25日在原告開設之台北縣新店市○
      ○路4號「紫竹林花店」前，與原告之父鄭禎榮及弟弟鄭
      錦隆因停車位發生糾紛，鄭禎榮及鄭錦隆乃共同毆打甲○
      ○，甲○○嗣後即經常打電話至花店，要求乙○○支付30
      萬元。迨同年5月11日下午2、3時許，被告至台中第1廣場
      內之某商店，購買仿COLT廠半自動手槍改造之金屬玩具手
      槍1把，換裝土造金屬槍管改造而成之改造手槍1把，未經
      許可而無故持有上開可發射子彈具殺傷力之槍枝。至翌日
      晚間，被告於台中市約不知情之黃詩緯用餐，佯稱要到台
      北縣新店市請一位鄭先生幫其找狗，但之前有一些糾紛，
      恐生衝突，故請黃詩緯陪同北上。94年5月12日晚上11時
      許，被告打電話予原告，約其至花店對面之騎樓碰面後，
      3人步行至該處之菜市場內，黃詩緯乃於附近抽煙，被告
      與原告則於另一方談論賠償事宜，未幾，被告自其背包內
      取出上開預藏之手槍，對著原告並恫嚇稱：「你相不相信
      我有辦法處理這件事情？」，向原告索取金錢，使原告心
      生畏懼，不敢反抗。原告為求自保，乃對被告佯稱願意先
      拿2萬元予伊，請其與之回店內拿錢，被告遂與黃詩緯至
      花店 旁之麵攤吃宵夜，原告則回店內報警。旋即於同日
      0時30分許，在台北縣新店市○○路2號前為警查獲，扣得
      上開具有殺傷力之改造手槍1把（含彈匣1個）等情，業據
      本院依職權調閱臺灣高等法院94年度上訴字第3576號卷，
      查核屬實，是被告於上開時、地，未經許可，持上開改造
      手槍脅迫原告交付金錢乙節，應堪認定。
（二）如有，則原告請求之項目、金額，是否有理由？
  １、按因故意或過失，不法侵害他人之權利者，負損害賠償責
      任，民法第184條第1項前段定有明文。又不法之行為與損
      害之發生須有相當因果關係。所謂相當因果關係者，係指
      有此行為，依客觀觀察，通常即會發生此損害者，是為有
      因果關係；如無此行為，必不生此損害，或雖有此行為，
      通常亦不生此損害者，即為無因果關係。又當事人主張有
      利於己之事實者，就其事實有舉證之責任，民事訴訟法第
      277條前段定有明文，主張法律關係存在之當事人，應就
      該法律關係發生所須具備之特別要件，負舉證之責任，至
      於他造主張有利於己之事實（變更或消滅之特別要件），
      則應由他造舉證證明（最高法院48年台上字第887號判例
      參照）。次按不法侵害他人之自由者，被害人雖非財產上
      之損害，亦得請求賠償相當之金額，民法第195條第1項亦
      有明文。而非財產上損害賠償金額之多寡，應斟酌雙方之
      身分、地位、資力與加害之程度及其他各種情形核定相當
      之數額。其金額是否相當，自應依實際加害情形與被害人
      所受之痛苦及雙方之身分、地位、經濟狀況等關係決定之
      。
  ２、茲就原告請求之損失（房租、、店長薪水、設計師、助理
      薪水、精神慰撫金，及其他無法營業之業績損失），述之
      如下：
 （1）原告請求之房租、店長薪水、設計師、助理薪水、其他無
      法營業之業績損失部分：
      如上所述，被告固有於上開時、地，未經許可，持上開改
      造手槍脅迫原告交付金錢，惟其時間僅係在94年5月12日
      ，僅有該日之時間，非如原告主張長達1個半月之時間，
      是原告自應就其主張被告侵權行為之事實、所受上開之損
      失、被告之不法行為與其損害間之因果關係負舉證之責，
      然原告未能就其主張之有利事實，加以舉證以實其說，自
      難採信。
 （2）原告請求之精神慰撫金部分：
      本院審酌被告係64年次、高職畢業，從事攤販工作。而原
      告為65年次，高中畢業，經營花店工作，此有台北縣政府
      警察局新店分局之調查筆錄，附於刑事卷可按，及被告於
      上開時、地，持上開改造手槍脅迫原告交付金錢，不法侵
      害原告之自由，其精神所受之痛苦等一切情狀，認原告請
      求之精神上之損害賠償金額應以5萬元為適當，逾此部分
      之請求，則無理由，應予駁回。
五、綜上所述，原告依民法第184條、195條規定，請求被告給付
    5萬元及自本訴狀繕本送達被告翌日（即96年4月20日）起至
    清償日止，按週年利率5%計算之利息，為有理由，應予准許
    ，逾此部分之請求，則無理由，應予駁回。
六、兩造均陳明願供擔保，聲請宣告假執行，經核原告勝訴部分
    ，合於民事訴訟法第389條第1項第5款之規定，爰依職權宣
    告之，並為被告預供擔保免為假執行之宣告。至原告其餘假
    執行之聲請，因訴之駁回而失所依附，不予准許。
七、本件事證已臻明確，兩造其餘攻擊防禦方法及舉證，經核與
    判決結果均無影響，爰不另一一論述，併此敘明。
八、據上論結，本件原告之訴為一部有理由、一部無理由，依民
    事訴訟法第79條、第389條第1項第5款、第392條第2項，判
    決如主文。
中　　華　　民　　國　　96　　年　　7　　月　　 16　　日
                  民事第一庭    法　官　陳邦豪
以上正本係照原本作成。
如對本裁定抗告，須於裁定送達後十日之不變期間內，向本院提
出抗告狀。
中　　華　　民　　國　　96　　年　　7　　月　　 16　　日
                                書記官  薛德芬
